臺灣臺北地方法院刑事判決　　　　　　　 94年度易字第250號
公　訴　人　臺灣臺北地方法院檢察署檢察官
被　　　告　甲○○
　　　　　　丙○○
上列被告等因詐欺案件，經檢察官提起公訴（九十三年度偵字第
二一二○號），本院判決如下：
    主    文
甲○○、丙○○共同意圖為自己不法之所有，以詐術使人將本人
之物交付，各處拘役伍拾日，如易科罰金均以參佰元折算壹日。
    犯罪事實
一、丙○○係址設台北市○○○路○段一五九巷九號一樓「汶山
    實業有限公司」（以下簡稱「汶山公司」）之登記負責人，
    與夫甲○○共同以「汶山公司」之名義加入巨晴企業股份有
    限公司（原址設桃園縣桃園市○○○路○段一號六樓，下稱
    巨晴公司）從事販賣家用溫泉機等產品經營傳銷事業，而加
    入巨晴公司為會員者，每推薦顧客購買一台約新臺幣（下同
    ）四萬元之產品，即可取得巨晴公司經銷店資格，往後每推
    薦一定人數，復可向上升級為代理店、區總代理，當建構組
    織達一定數量時，更可持續向上升級為董事、執行董事而分
    享更多銷售利潤，於民國九十年八月間「汶山公司」已取得
    區總代理之資格，庚○○並經甲○○之推薦加入巨晴公司成
    為「汶山公司」之直屬下線取得巨晴公司經銷店之資格，繼
    而又升級為代理店，至九十年十二月間，庚○○已達推銷十
    台家用溫泉機之業績，若達三十六台溫泉機業績即可升任區
    總代理，而「汶山公司」之下線組織亦達二條區總代理之業
    績，如再補足一條區總代理之業績即可升任董事，庚○○於
    九十年十二月三十一日前往台北市○○○路「巨晴公司」台
    北分公司幫所推薦之直屬下線會員張麗華訂購家用溫泉機一
    台，適遇丙○○、「汶山公司」上線乙○○、辛○夫妻，其
    等認為庚○○在經營日本料理餐廳人脈廣較易將所欲達成之
    數量推銷出去，遂遊說庚○○，由庚○○提供下線組織名單
    ，丙○○夫妻、乙○○夫妻與庚○○共同再補足以庚○○為
    推薦人之二十六台績效，一方面可幫助庚○○自代理店升級
    為區總代理，另一方面也可協助甲○○等上線升任為董事，
    庚○○乃予同意，並書立己○○、張麗華、楊翠娥、葉活齡
    下線組織名單－一式四聯，金額均為二十六萬二千零八十元
    之七台績效經銷產品訂購單四份（日期為九十年十二月三十
    一日），以供甲○○、丙○○、乙○○、辛○先行向公司下
    單付款完成升等，嗣由大夥共同推銷出售此四份訂單約二十
    六台之產品，而甲○○、丙○○為確保權利，乃要求就該月
    份掛庚○○業績部分（即二十六臺溫泉機）之獎金，由丙○○出面領取後，再依各人所做業績量分配，雙方當場書立：
    「立書人甲方庚○○同意將九十年十二月之獎金給予丙○○
    領取回，P.S.（你做你領我做我領）」之同意書，並由乙○○於見證人處簽名，同日下午庚○○又書立：「本人九十年
    十二月三十一日榮昇區總，庚○○目標共二十六台在三個月
    內出清，若中途放棄，本人同意區總可更名給別人，至九十
    一年三月三十一日挑戰成功」之同意書，甲○○、丙○○、
    乙○○、辛○並在上開同意書上簽名祝賀庚○○升級；惟於
    九十一年一月二日庚○○打電話至巨晴公司總公司詢問發現
    自己猶未升區總代理，得知甲○○夫妻及乙○○夫妻尚未以
    其為推薦人名義向巨晴公司訂購任何台數溫泉機，遂電話約
    丙○○至景美捷運站旁咖啡廳碰面，表明前揭授權丙○○可
    領取庚○○九十年十二月獎金之同意書經廢棄，另再書立同
    意書，並再度確認九十年十二份庚○○所銷售之績效部分（
    邀張麗華及楊翠娥加入巨晴公司之獎金），仍屬庚○○所有
    ，巨晴公司應依往例匯入庚○○在銀行之會員帳戶內，因丙○○要求庚○○再讓伊至公司請求通融，庚○○因而同意允
    讓丙○○試向公司遊說通融，原合作協議仍有效存在；九十
    一年一月二日至九十一年一月五、六日巨晴公司每月結算會
    員績效獎金截止日間某日，甲○○夫妻、乙○○夫妻同赴巨
    晴總公司商請執行董事戊○○（原名游阿頭）出面向巨晴負
    責人丁○○說情，甲○○等人允諾於九十一年一月底前庚○○名下會再補足二十六台績效請求公司同意將九十一年一月
    份之業績併同算至九十年十二月份，以便適用公司之優惠措
    施，順利升等，並於九十一年一月三日即先通融將庚○○升
    級為區總代理，經公司負責人丁○○同意，公司會計因而調
    整庚○○電腦設定之銷售利潤為50%，而「汶山公司」及乙○○亦晉升為董事，九十一年一月間庚○○自行推銷完成二
    條線之業績，甲○○、丙○○乃於九十一年一月二十五日以
    庚○○提供之下線組織己○○名義出具訂購六台溫泉機及精
    油產品，價錢計二十六萬三千九百七十元之經銷產品訂購單
    給巨晴總公司，並同時將告訴人前揭所書立之二張同意書交
    由巨晴公司留存，乙○○亦於同日以庚○○提供之下線組織
    資料向巨晴公司下單六台溫泉機及精油產品，價錢計二十六
    萬三千九百七十元，其中被告甲○○以信用卡刷卡簽帳及交
    付面額四萬九千四百七十八元，發票日期九十一年一月二十
    八日之支票一紙，乙○○則因資力問題，經由游阿頭（嗣改
    名為戊○○）擔保，簽交一紙面額二十六萬三千九百七十元
    ，發票日九十一年二月二十八日之支票，惟因乙○○開立之
    支票發票日過久，未為巨晴公司接受，因公司先前已經同意
    ，電腦亦已調整，巨晴公司並未因此撤銷庚○○之升等，仍
    依50%計算佣金。甲○○、丙○○雖明知有關庚○○授權丙○○領取庚○○名下之九十年十二月份績效獎金之同意書已
    經廢棄，二人基於意圖為自己不法所有之犯意聯絡，於九十
    一年二月七日推由甲○○前往巨晴總公司，對巨晴公司會計
    壬○○主張庚○○名下之績效獎金係渠等幫庚○○升區總代
    理向公司買產品之佣金，因壬○○及巨晴總公司皆不知悉前
    揭授權同意書已經廢棄，致巨晴公司會計壬○○因陷於錯誤
    ，將庚○○名下之績效獎金（內含甲○○、丙○○以己○○
    名義所做六台業績獎金及庚○○所做十四台之業績獎金，並
    扣除10%所得稅）共計二十五萬七千一百七十六元，以巨晴
    公司名義簽發票號SAD0000000，發票日九十一年二月七日，
    面額二十五萬七千一百七十六元，受款人處則以鉛筆書寫「
    庚○○」（表明係庚○○名義之佣金）之第七商業銀行支票
    一紙交予甲○○，甲○○旋於當日將受款人「庚○○」之鉛
    筆字跡擦掉後存入銀行兌現提領票款，嗣因當日庚○○發現
    該筆銷售獎金未匯入其銀行帳戶打電話向巨晴公司查詢因而
    查知上情。乙○○亦因未能支付所開立之支票而於九十一年
    三月八日自巨晴公司抽回支票。
二、案經被害人庚○○提出告訴由台灣台北地方法院檢察署檢察
    官偵查起訴。
    理  由
一、訊據被告甲○○、丙○○均否認有上揭詐欺犯行，被告甲○○辯稱：「…告訴人（庚○○）變造廢棄書，我們看不清楚
    ，我不知道告訴人有寫廢棄書…那張楊翠娥的支票，是他升
    格為區總的買貨支票，交給丙○○，我有給告訴人簽收，轉
    交給公司買貨…這是告訴人自己亂接的…」（九十四年三月
    二十二日準備程序）、「…同意書的目的第一是要保護我有
    替告訴人以己○○的名義補了二十六萬多元，因為裡面有我
    們的錢，我只是要領我們的錢，不是要領她的錢，因為這裡
    面有涵蓋我可以領的十三萬…」（九十四年四月二十八日準
    備程序），被告丙○○則辯稱：「…九十一年一月二日在景
    美的咖啡廳，告訴人將楊翠娥的支票交給我簽收，之後他把
    簽收單撕一半，在空白處寫廢棄同意書…我對內容陌生，這
    原本是我給他的支票簽收單，告訴人在空白處自己寫的…」
    （九十四年三月二十二日準備程序）等語。經查：
(一)、被告丙○○係汶山公司之負責人，與夫即被告甲○○共同經
    營該公司，並以「汶山公司」名義加入巨晴公司成為會員從
    事販賣家用溫泉機之傳銷事業，九十年八月間被告甲○○邀
    告訴人庚○○入巨晴公司成為「汶山公司」之直屬下線組織
    ，取得巨晴公司之經銷店資格，繼而又升級為代理店，至九
    十年十二月間，告訴人已達推銷十台溫泉機之績效，若達三
    十六台溫泉機業績即可升任區總代理，「汶山公司」之下線
    組織亦達二條區總代理之量，如再補足一條區總代理之量即
    可升任董事，於九十年十二月三十一日告訴人前往「巨晴公
    司」台北分公司幫所推薦之下線會員張麗華訂購家用溫泉機
    一台，適遇被告丙○○、「汶山公司」上線即證人乙○○、
    辛○夫妻，其等認為經營日本料理餐廳之告訴人人脈廣較易
    將所欲達成晉升區總代理之數量推銷出去，遂遊說告訴人，
    由告訴人提供下線組織名單，被告丙○○夫妻、證人乙○○
    夫妻與庚○○共同再補足以告訴人為推薦人之二十六台績效
    ，一方面可幫助告訴人自代理店升級為區總代理，另一方面
    也可協助「汶山公司」、上線乙○○升任為董事，告訴人同
    意，除提供己○○、張麗華、楊翠娥、葉活齡下線組織名單
    －一式四聯，金額均為二十六萬二千零八十元之七台績效經
    銷產品訂購單四份（日期為九十年十二月三十一日），並應
    被告丙○○等人之要求當日先後在巨晴台北分公司書立內容
    分別為：「立書人甲方庚○○同意將九十年十二月之獎金給
    予丙○○領取回，P.S.（你做你領我做我領）」及「本人九
    十年十二月三十一日榮昇區總，庚○○目標共二十六台在三
    個月內出清，若中途放棄，本人同意區總可更名給別人，至
    九十一年三月三十一日挑戰成功」之同意書各情，已據被告
    丙○○、甲○○、告訴人、證人辛○、乙○○陳明在卷，並
    有同意書影本二紙（九十三年度偵字第二一二○號卷第五十
    八頁）、巨晴股份有限公司經銷商訂購單三份（其中己○○
    名義之訂購單第一聯附於九十二年度他字第四一九六卷第五
    十七頁，其餘己○○名義之訂購單第三、四聯、楊翠娥名義
    之訂購單四聯、張麗華名義之訂購單第四聯另在證物袋內，
    葉活齡之訂購單由於乙○○代為下單送交巨晴公司因事後撤
    回，巨晴公司因而一併退回，現不知去向）在卷可稽。
(二)、於九十一年一月二日至九十一年一月五、六日巨晴公司每月
    結算會員績效獎金截止日，告訴人尚未達溫泉機三十六台之
    銷售績效，惟經被告甲○○、丙○○、證人乙○○、辛○商
    請巨晴公司執行董事游阿頭出面向巨晴公司負責人丁○○說
    情，允諾九十一年一月三十一日前告訴人會達銷售三十六台
    溫泉機績效，巨晴公司於九十一年一月三日起即將告訴人之
    資格升級為區總代理，績效獎金計算成數設定為百分之五十
    ，告訴人於九十一年一月十八日、一月二十五日各銷售七台
    溫泉機績效，被告甲○○、證人乙○○亦於九十一年一月二
    十五日以告訴人為推薦人向巨晴公司各下六台溫泉機及精油
    產品金額均為二十六萬三千九百七十元（七台溫泉機績效）
    之訂購單，並同時將告訴人前揭所書立之二張同意書交由巨
    晴公司留存，而其中被告甲○○以信用卡刷卡簽帳及交付面
    額四萬九千四百七十八元，發票日期九十一年一月二十八日
    之支票一紙，乙○○則因資力問題，經由游阿頭擔保，簽交
    一紙面額二十六萬三千九百七十元，發票日九十一年二月二
    十八日之支票（嗣支票未兌現，並於九十一年三月八日領回
    ，前揭由乙○○以告訴人為推薦人之訂購單取消），而被告
    甲○○亦於九十一年二月七日績效獎金結算及發放日前往巨
    晴總公司領取告訴人名下之績效獎金，雖至九十一年一月三
    十一日止，告訴人之直屬下線尚未達三十六台溫泉機績效，
    惟巨晴公司電腦設定告訴人之績效獎金成數猶為區總代理之
    百分之五十，巨晴公司之會計壬○○乃依據電腦設定之成數
    算出告訴人名下之績效獎金為二十五萬七千一百七十六元（
    內含被告甲○○、丙○○以己○○名義所做六台業績獎金及
    告訴人庚○○所做十四台之業績獎金，並扣除10%所得稅）
    ，並因被告甲○○交予公司留存之前揭同意書二紙，簽發面
    額二十五萬七千一百七十六元支票，付款人則以鉛筆書寫告
    訴人「庚○○」交予被告甲○○，被告甲○○旋即將付款人
    「庚○○」鉛筆筆跡擦掉後軋入銀行提領等情，亦據被告甲○○、丙○○、告訴人、證人乙○○、辛○、壬○○陳述甚
    詳，並有甲○○簽收之票號SAD0000000支票影本、信用卡簽
    帳單三紙、巨晴企業股份有限公司經銷商產品訂購單（日期
    ：九十一年一月二十八日）第三聯（推薦人．紅）、第四聯
    （申請人．藍）各一紙、發票人乙○○之票號CHB0000000支
    票影本一紙（九十二年度他字第四一九六號卷第二十五頁、
    第五十五頁至第五十六頁、第九十六頁）、第七商業銀行九
    十三年六月二十五日七桃園字第五六七一號函及檢附之票號
    SAD0000000支票正反面影本（九十三年度偵字第二一二○號
    卷第七十七頁、第七十八頁）、發票人甲○○之票號QF0000
    000台北國際商銀景美分行支票影本一紙、巨晴企業股份有
    限公司己○○個人獎金明細表、汶山實業有限公司個人獎金
    明細表、庚○○個人獎金明細表、郵政存簿儲金薪資存款團
    體戶存款單、郵政劃撥儲金帳戶收支詳情單影本各一紙（本
    院卷(二)第五十四頁、第五十七頁、第一百三十頁至第一百三
    十六頁）在卷足稽。至於證人戊○○（原名游阿頭）及丁○○於本院審理時分別稱：「…（你可否代表巨晴公司並做決
    策？）不行…（九十年十二月三十一日被告二人他們要升董
    事，結果沒有升成，有無向你商量通融到一月才結算，說業
    績可以延到一月？）我已經不清楚，那麼久了…（你有無權
    限這麼做？）不行。這些都要經過公司同意。如果是跟我講
    的話，我也要請教公司…（你有無為此請教公司？）這麼久
    我不知道…（有無幫忙被告二人？）如果有我也是要問公司
    負責人丁○○…（有沒有為此報告總公司？）這麼久了我真
    的不知道…」（九十四年七月五日本院審理，戊○○）、「
    …（你們在九十年十二月三十一日優惠辦法截止要做滿五條
    線才能升格，庚○○有沒有找你談通融把一月業績算到十二
    月，有無此事？）沒有此事。我不是很記得，應該是沒有，
    因為以公司立場有一定制度，不會因為個人因素做個別升遷
    …（有沒有做優惠把一月業績一起算進來？）應該是沒有…
    （戊○○有沒有跟你談？）搖頭…基本上以公司立場不會這
    樣…」（九十四年八月二十三日本院審理）等詞，惟如前所
    述，至九十一年一月三十一日止，告訴人之直屬下線為二十
    四台之績效，尚未達升級為區總代理之三十六台溫泉機績效
    ，然告訴人於九十一年一月三日起即升級為巨晴公司區總代
    理，績效獎金計算成數設定為百分之五十，而證人壬○○亦
    稱：「…公司已經同意讓庚○○升級，且按照一月來算獎金
    …（公司讓他們破例升格，是誰告訴你的？）老闆告訴我的
    ，因為我沒有那麼大權利…（如果少了這兩條，庚○○無法
    升格？）是的，但公司有承諾讓他們在一月補起來就可以…
    （這件事讓他們升格是何時談的？）一月初談…甲○○、丙○○兩人到公司談的…只因為上面有交待…」（九十四年八
    月二十三日本院審理），由於證人壬○○僅係巨晴公司會計
    ，並無權限為與公司既定政策相違之做法，只有巨晴公司負
    責人丁○○始有權下決策，此亦為證人丁○○陳述：「…賴
    秀如果沒有公司下令，可否有此權限做此決定？）沒有…（
    有權限做此決定的是否只有兩？）是的…」（九十四年八月
    二十三日本院審理）等詞明確，由此可知，證人壬○○之證
    詞堪信為真實，證人戊○○、丁○○二人或因事隔已久記憶
    不清楚而有上開陳述。另關於證人乙○○於九十一年一月二
    十五日以告訴人為推薦人向巨晴公司下七台溫泉機績效之訂
    購單所簽發交付之貨款支票，證人辛○、乙○○雖分別證稱
    ：「…原來是開一月二十八日，後來換成二月二十日的票，
    我把一月二月的票都抽回來。九十一年二月二十日的支票是
    二十二萬八千元，票號為：0000000…」（九十四年十月二
    十四日本院審理，辛○）、「…（你開票的情形是否還記得
    ？）那麼久了，我也不記得…我前面有開立一張，我第二張
    是開（九十一年）二月二十日到期，但是在一月二十日開立
    的…」（九十四年十月二十四日本院審理，乙○○），然而
    證人乙○○於九十一年一月二十五日以告訴人為推薦人向巨
    晴公司各下七台溫泉機績效之訂購單所簽發交付之貨款支票
    ，為面額二十六萬三千九百七十元，發票日九十一年二月二
    十八日之中國國際商銀中和分行支票，嗣支票未兌現，並於
    九十一年三月八日領回之情，已據證人壬○○於九十二年十
    月二十九日偵查時陳明在卷，並有上開支票影本一紙（九十
    二年度他字第四一九六號卷第九十六頁）在卷可稽，參酌被
    告甲○○、丙○○同時下七台溫泉機績效之訂購單所填寫之
    價錢為二十六萬三千九百七十元，有巨晴企業股份有限公司
    經銷商產品訂購單（九十二年度他字第四一九六號卷第五十
    五頁）在卷可稽，堪認證人乙○○幫告訴人補績效而下七台
    溫泉機績效之訂購單所簽發交付之貨款支票，應為面額二十
    六萬三千九百七十元，是知證人辛○、乙○○上開證詞，或
    因事隔已久而記憶不清楚。
(三)、雖然被告甲○○稱：「…庚○○的姐姐己○○購買貨品的款
    項是丙○○用其信用卡及本人支票代為購買，所以公司為保
    障我的權益才將支票交給付給我…」（九十二年三月二十三
    日警詢，九十二年度他字第四一九六號）、「…最主要係因
    公司知悉我們有幫助葉墊錢，會計廖寶秀（壬○○之誤）才
    親手交付給我（支票）…」（九十二年八月二十五日偵查，
    九十二年度他字第四一九六號）、「…因為這筆錢當中有部
    分是庚○○的，也就是楊翠娥的七台、張麗華的六台，合計
    約十幾萬元，所以當天晚上…把這筆錢給庚○○．我記得有
    十四萬多…」（九十二年十二月二十九日偵查，九十二年度
    他字第四一九六號）、「…因為裡面有我們的錢，我只是要
    領我們的錢，不是要領她的錢，因為這裡面有涵蓋我可以領
    的十三萬…」（九十四年四月二十八日本院審理），並表示
    ：「…（提示九十一年一月二日廢棄同意書，為何你太太去
    簽這個？）我不知道…」（九十三年十二月十三日偵查）、
    「…我不知道告訴人有寫廢棄書…這是告訴人亂接的…」（
    九十四年三月二十二日準備序）、「…取消的事我不知道…
    」（九十四年九月十六日本院審理）、「…廢棄同意書我完
    全不曉得…庚○○所謂的廢棄，只有她一人知道，連公司都
    不知道，如果公司知道的話也不會給我們補過…」（九十四
    年十月二十四日本院審理）等語；被告丙○○亦否認於九十
    一年一月二日與告訴人碰面時雙方已同意廢棄告訴人授權其
    領取告訴人名下之九十年十二月份績效獎金之原協議，先後
    稱：「…（妳於九十一年一月二日是否有與庚○○簽訂一張
    廢棄九十年十二月所簽的同意書？）沒有…」（九十二年五
    月七日警詢）、「…（提示卷附九十一年一月二日廢棄同意
    書，是否為你所寫？）沒有印象…」（九十二年八月二十五
    日偵查）、「…（提示九十一年一月二日廢棄同意書）是否
    為你所親簽？）我沒有印象…」（九十二年十月二十九日偵
    查）、「…（提示九十一年一月二日廢棄同意書）是你簽名
    ？）是我簽的…我當時的意思是要廢棄同意書（Ａ）（內容
    ：本人九十年十二月三十一日榮昇區總，庚○○目標共二十
    六台在三個月內出清，若中途放棄，本人同意區總可更名給
    別人，至九十一年三月三十一日挑戰成功）…」（九十三年
    七月二十三日偵查）、「…當時只有我們二人在場，當時沒
    有廢棄之文字內容，我只記得有收到楊翠娥一張支票，所以
    我簽字意思是收支票的簽收，並不是什麼廢棄同意書…」（
    九十三年九月二十一日偵查）、「…告訴人將楊翠娥的支票
    交給我簽收，之後他把簽收單撕一半，在空白處寫廢棄同意
    書…」（九十四年三月二十二日準備程序）、「…『丙○○
    』簽名是我簽的。簽名的時候空白地方沒有這些字．我只承
    認有簽一張我有收楊翠娥支票…」（九十四年七月五日本院
    審理，本院卷(二)）、「…我簽給庚○○的是說我同意楊翠娥
    那條她自己做的由她自己領，我是在空白紙上簽名…」（九
    十四年十月二十四日本院審理，本院卷(二)）等語。
(四)、然而，
(1)、前揭被告甲○○所領取之告訴人名下績效獎金二十五萬七千
    一百七十六元，係依據九十一年一月十八日直屬代理店宏記
    有限公司（馬素嫺）之七台績效、九十一年一月十二日（一
    台）及九十一年一月二十五日直屬代理店楊翠娥（六台）績
    效、九十一年一月二十五日直屬代理店己○○七台績效核算
    ，其中宏記公司及楊翠娥部分係由告訴人推薦而向巨晴公司
    訂購溫泉機成為經銷會員，己○○部分則係被告甲○○、丙○○以己○○經由告訴人推薦方式，向巨晴公司訂購六台溫
    泉機、精油產品（計七台溫泉機績效），成為巨晴公司經銷
    會員，如就宏記公司與楊翠娥部分，50%之區總代理績效獎
    金則有二十萬九百二十八元績效獎金（未扣10%之所得稅）
    ，顯然此應屬告訴人所應得，餘始屬為告訴人直屬上線之「
    汶山公司」所得，此已據證人壬○○證述甚詳，被告甲○○
    、丙○○亦坦認宏記公司及楊翠娥部分係由告訴人推薦入會
    ，並有績效獎金表、巨晴企業股份有限公司經銷商產品訂購
    單、信用卡簽帳單三紙、票號CF0000000、（附簽收支票收
    據）、CF0000000影本二紙、信用卡簽帳單影本五紙、庚○○個人獎金明細表影本（九十二年度他字第四一九六號卷第
    五十四頁、第五十五頁、七十七頁至八十二頁）、庚○○九
    十一年一月份業績將金結算表（九十三年度偵字第二一二○
    號卷第七十一頁、七十二頁）、組織樹狀圖（本院卷(二)第一
    百三十頁至第一百三十二頁）在卷可稽，且據證人壬○○證
    述：「…王拿葉的同意書，過來跟我領，跟我說葉之區總是
    他拿錢出來買，你做你領，我做我領，說支票是幫葉升區總
    向公司買產品的佣金…」（九十二年九月四日偵查，九十二
    年度他字第四一九六號）、「…是依據庚○○留在公司的同
    意書及做績效交回的證明…我不知道庚○○與甲○○、丙○○已廢棄原本的約定…」（九十二年十二月二十九日偵查，
    九十二年度他字第四一九六號）、「…支票應該是由庚○○
    來領的，所以我就把庚○○的名字寫在支票上…是根據…同
    意書，所以才讓甲○○領走…是九十一年二月七日左右被告
    甲○○一人來公司，他說他要領庚○○的支票，因公司已保
    留…同意書，所以就讓他領走…」（九十三年七月二十三日
    偵查，九十三年度偵字第二一二○號）、「…（在二月的時
    候，被告王是否將面額二十五萬多元的支票領走？）對…因
    為當初有填…同意書…（上面『你做你領，我做我領』，你
    就是憑著這張給被告王領走？）是的…」（九十四年八月二
    十三日本院審理）等，由此可知，告訴人名下之績效獎金，
    縱使其中有被告甲○○、丙○○夫妻出錢以告訴人為推薦人
    之名義向公司訂購產品，僅告訴人或經其同意始得領取至明
    ，況被告甲○○亦坦稱：「…關於領取支票部分是公司要求
    要立同意書才可以領，因為那筆錢本來是告訴人的業績，但
    實際上是我們出的貨錢，所以我要領錢的時候公司要求要有
    同意書才可以讓我領…」（九十四年三月二十二日本院審理
    ，甲○○）、「…因為裡面有我們的錢，我只是要領我們的
    錢，不是要領她的錢，因為這裡面有涵蓋我可以領的十三萬
    …」（九十四年四月二十八日本院審理，甲○○）、「…因
    為每個人領的獎金都會匯入他的戶頭，因為有部分錢要給我
    們，所以公司開支票，公司要求我們要出具同意書…」（九
    十四年七月五日本院審理，甲○○）等詞，顯然被告甲○○
    、丙○○對此應知之甚詳。
(2)、而告訴人於九十年十二月三十一日書立內容：「立書人甲方
    庚○○同意將九十年十二月之獎金給予丙○○領取回，P.S.
    （你做你領我做我領）」之同意書已經告訴人於九十一年一
    月二日與丙○○協議廢棄一節，已據告訴人於偵查及本院審
    理時指述：「…我發現被告二人未依約將業績補足，所以我
    在九十一年一月二日廢棄原同意書，也經過丙○○簽名同意
    …」（九十二年一月二十四日偵查）、「…他們二對夫妻都
    未在九十年十二月三十一日交付公司一毛錢，我問過公司說
    根本未有這個績效，我就向張女主張要廢棄之前所寫的同意
    書…」（九十三年四月二十六日偵查）、「…九十一年一月
    二日寫了廢棄同意書…被告無權領取我的支票…」（九十三
    年十二月十三日偵查）、「…在九十一年一月二日我打電話
    到公司求證，他們九十年十二月三十一日有無用我的名義去
    訂購二十六台，公司說沒有，我確定後就打電話給被告（丙○○），被告也正好打電話給我，他們說他們籌不到一百多
    萬，約在景美的咖啡店簽另外一份廢棄協議…」（九十四年
    七月五日本院審理）、「…在九十一年一月二日填寫廢棄同
    意書…」（九十四年八月二十三日本院審理）等語甚詳，並
    提出告訴人與被告丙○○簽立日期為九十一年一月二日之同
    意書原本一紙（九十三年度偵字第二一二○號卷第三十八之
    一頁）為證。
(3)、又九十一年一月二日被告丙○○與告訴人碰面後，被告丙○○自告訴人處收取楊翠娥支票後，有在所收取支票影印本空
    白處簽收，並在另一份同意書上簽名，二者非同一份文書之
    情，亦據告訴人陳明在卷，且有上開支票簽收紙及同意書原
    本各一份在卷足稽，經檢視二者內容，支票簽收紙內容為：
    「茲證明此支票係楊翠娥小姐（新店民權路敦品咖啡老闆娘
    ）加入巨晴（會員卡位）公司所購之健康器材（SPA水療機
    ＋二瓶精油）之費用金額NT43,680（此獎金38%乃屬推薦人
    庚○○所擁有，無誤）。特此證明。收款人（壹台取回款項
    ）丙○○。日期：91.1.2」，而同意書內容：「原本同意書
    內（90/12 /31）所寫甲方庚○○90年12月份之獎金由乙方
    丙○○領回的所寫為筆誤！乙方丙○○同意廢棄之。民國90
    年12月份張麗華小姐所加入會員（90.12/31），又楊翠娥女
    士所加入會員之獎金確為甲方庚○○所擁有，公司應以該兩
    筆獎金部分匯入庚○○（會員NO.Ｚ000000000）之銀行戶頭
    才是。以上無誤。乙方：丙○○。簽名：丙○○。甲方：庚○○。簽名：庚○○。中華民國九十一年一月二日」，該二
    份文書之前揭內容記載連貫，「丙○○」之簽名亦均係緊接
    於前述文字記載之後，且被告丙○○亦坦認該二份文書上「
    丙○○」簽名係其簽署，由此足見，告訴人與被告丙○○於
    九十一年一月二日已協議廢棄告訴人授權被告丙○○領取其
    名下績效獎金；且參酌被告甲○○、丙○○共同以汶山公司
    名義從事巨晴公司之販賣家用溫泉機等產品傳銷事業，告訴
    人係由被告甲○○推薦進入巨晴公司，九十一年一月二日被
    告丙○○與告訴人碰面收取告訴人所交付之新進會員購買家
    用溫泉機之貨款支票後即交予被告甲○○轉交巨晴公司，此
    均據被告甲○○、丙○○陳明在卷，衡諸常情，被告丙○○
    亦會將與巨晴公司傳銷業務有關之當日已與告訴人協議取消
    原先授權領取績效獎金一事告知被告甲○○，此由巨晴公司
    依例均將績效獎金結算後以匯款方式匯入各巨晴公司各會員
    銀行帳戶內，被告甲○○於巨晴公司九十一年一月份績效獎
    金發放當日之九十一年二月七日即親赴巨晴總公司要求公司
    會計壬○○簽發支票方式支付績效獎金而受領支票，此亦據
    證人壬○○陳述綦詳，且被告甲○○亦表示：「…（既然該
    協議書受款人為庚○○，為何不會同庚○○去領取支票的錢
    ？）因為大部業績是我做的，我怕賠了夫人又折兵…」（九
    十三年十二月十三日偵查，甲○○，九十三年度偵字第二一
    二○號）等詞，顯然被告甲○○對被告丙○○與告訴人協議
    取消原先授權領取績效獎金一事亦已知悉。
(4)、另被告甲○○於九十一年二月七日前往巨晴總公司領取告訴
    人名下之九十一年一月份績效獎金支票提領票款後，僅支付
    告訴人八萬元一節，亦據告訴人指述：「…他只有於二月八
    日拿八萬給我…」（九十三年三月五日偵查，九十三年度偵
    字第二一二○號）、「…九十年二月八（應係九十一年二月
    八日）被告有拿八萬給我。是我去和他們追錢，他們才先給
    我八萬元…」（九十三年三月三十日偵查，九十三年度偵字
    第二一二○號）、「…丙○○實際上只給我八萬元…」（九
    十三年七月二十三日偵查，九十三年度偵字第二一二○號）
    、「…當天晚上他們就先拿八萬元給我，餘款說要等過完年
    給我結果沒有…」（九十四年七月五日本院審理）、「…（
    被告已經給你多少錢？）八萬元…」（九十四年八月二十三
    日本院審理）等詞甚詳，雖然被告甲○○稱：「…因為這筆
    錢當中有部分是庚○○的，也就是楊翠娥的七台、張麗華的
    六台，合計約十幾萬元，所以當天晚上…把這筆錢給庚○○
    ．我記得有十四萬多…」（九十二年十二月二十九日偵查，
    甲○○，九十二年度他字第四一九六號）、被告丙○○亦稱
    ：「…在九十一年二月八日領到支票錢時當晚給告訴人現金
    …共有十一萬八千多元…當時有張春益在現場…」（九十三
    年二月十七日偵查，丙○○，九十三年度偵字第二一二○號
    ）、「…我有把十一萬多的獎金交給告訴人…」（九十四年
    七月五日本院審理，丙○○），惟二人就交付告訴人獎金數
    額所為供述不一致，且被告甲○○於九十三年三月五日偵查
    時即主張：「…告訴人應該得到的利潤是20%，所以全部應
    該得八萬五千二百元…即我認為她應該得到八萬多元…」，
    衡諸常情，被告甲○○、丙○○既認為告訴人應得之績效獎
    金為八萬多元，二人鮮少會支付超過八萬元之數額予告訴人
    ，更何況證人張春益亦證稱：「…工作獎金原則上匯到戶頭
    ，葉（庚○○）向公司反應沒領到，公司說甲○○領走，所
    以王和他太太（丙○○）及葉就在那兒談…只知先給她（庚○○）八萬，因快過年了，錢以後再算，葉有質疑應在戶頭
    的錢為何變支票…」（九十三年四月十三日偵查）等詞，與
    告訴人指述之被告丙○○、甲○○交付之情形相符，堪認告
    訴人前揭指稱得知績效獎金為被告甲○○、丙○○要求公司
    開立支票領走後，經其催討被告甲○○、丙○○始交付八萬
    元予其之詞堪可採認。被告甲○○所稱已交付告訴人十四萬
    多元，及被告丙○○所稱已交付告訴人十一萬多元之詞，皆
    不足採信，且事後之給付，於被告甲○○、丙○○二人犯行
    並無影響。
(五)、至於告訴人另指述被告甲○○、丙○○明知告訴人已於九十
    一年一月二日與被告丙○○簽訂同意書，廢棄被告甲○○、
    丙○○夫妻、證人乙○○、辛○夫妻與告訴人共同再補足以
    告訴人為推薦人之二十六台績效之合作協議，並索回下線組
    織資料，被告甲○○、丙○○因見告訴人於九十一年一月十
    八日及二十五日分別各做七台溫泉機之績效，竟於九十一年
    一月二十八日，利用先前告訴人所提供未予返還之下線組織
    資料，在巨晴公司經銷商產品訂購單上分別偽簽訂購人「己○○」及推薦人「庚○○」之署押，冒用己○○名義填載不
    實之產品訂購內容後向巨晴公司訂購產品，並由被告等自行
    繳交所訂購產品之貨款，以向巨晴公司表明該筆訂購係屬被
    告等自行銷售績效，而遂其等升任董事之目的云云，惟被告
    甲○○、丙○○二人始終供稱與告訴人間之合作協議並未廢
    棄，以己○○之名義向巨晴公司下訂購單是根據告訴人所提
    供之訂購單資料填寫訂購單，證人乙○○亦表示不知合作協
    議已經廢棄，並稱：「…（庚○○說一月二日這個協議就作
    廢了，為何你們還開票？）作廢？我們不知道。我若知道為
    何還開？因為不知道。她也沒有講，因為我不要開是最好的
    …」（九十四年十月二十四日本院審理，乙○○），且參酌
    告訴人於九十一年一月二日與被告丙○○碰面交付直屬下線
    會員訂貨之貨款支票及要求廢棄先前授權被告丙○○領取其
    名下之績效獎金時，均慎重其事地書立簽收支票收據及同意
    書要被告丙○○簽名，此有支票簽收紙及同意書原本各一份
    （九十三年度偵字第二一二○號卷第三十八之一頁、第三十
    九頁）在卷足稽，又如前所述，支票簽收紙內容為：「茲證
    明此支票係楊翠娥小姐（新店民權路敦品咖啡老闆娘）加入
    巨晴（會員卡位）公司所購之健康器材（SPA水療機＋二瓶
    精油）之費用金額NT43,680（此獎金38%乃屬推薦人庚○○
    所擁有，無誤）。特此證明。收款人（壹台取回款項）丙○○。日期：91.1.2 」，而同意書內容：「原本同意書內（
    90/12 /31）所寫甲方庚○○90年12月份之獎金由乙方丙○○領回的所寫為筆誤！乙方丙○○同意廢棄之。民國90年12
    月份張麗華小姐所加入會員（90.12/31），又楊翠娥女士所
    加入會員之獎金確為甲方庚○○所擁有，公司應以該兩筆獎
    金部分匯入庚○○（會員NO.Ｚ000000000）之銀行戶頭才是
    。以上無誤。乙方：丙○○。簽名：丙○○。甲方：庚○○
    。簽名：庚○○。中華民國九十一年一月二日」，均無終止
    或取消共同補足二十六台溫泉機績效之合作協議或所提供之
    下線組織名單之記載，若告訴人確有意終止合作協議及取消
    提供之下線組織名單，豈有不書立字據以為憑據之理？而且
    ，九十一年一月二日告訴人與被告丙○○碰面時，有於被告
    丙○○筆記本內記載：「91/元/2日剩餘上述台數（24台）
    保管中」文字後簽名，此為告訴人所坦認，並有前揭筆記本
    內容影本一紙（本院卷(一)第三十七頁）可稽，告訴人亦稱：
    「…因為她要升董事，要找戊○○（游阿頭）再商量，看可
    否拖延…要我先扣掉楊翠娥、張麗華各一台，剩下二十四台
    說暫時由她保管，所以就在上面寫說『剩餘上述台數（24
    台）保管中』下面有我的簽名…」（九十四年七月五日本院
    審理）、「…原來是二十六台，我賣掉楊翠娥、張麗華各一
    台，所以剩二十四台，她說就這二十四台先寫保留，但是她
    還不死心，還是希望我保留這二十四台，因為她是用我的組
    織去買，推薦人用我的名義，要用我的名義才能買…」，益
    徵前揭共同再補足二十六台績效之合作協議未廢棄；又證人
    己○○亦到庭證稱：「…（提示九十年十二月三十一日經銷
    產品訂購單，這是庚○○的筆跡，有無見過？）有見過，那
    是我妹妹做的生意，但我是她的下線，所以她用我的名字，
    其實不是我…她後來有告訴我…大概是九十年十二月三十一
    日後幾天…」（九十四年八月二日本院審理）等詞，告訴人
    如確實於九十一年一月二日與被告甲○○等人終止合作協議
    ，鮮會事後猶告知其姐姐己○○將以其名義向巨晴公司訂購
    溫泉機之事；此外，告訴人於九十一年一月三日已升區總代
    理資格，績效獎金成數為50%，已如前述，惟於九十一年一
    月份，告訴人自行補足之績效台數為溫泉機十四台（代理店
    楊翠娥七台，宏記公司七台），加上九十年十二月底所完成
    之溫泉機十台績效，猶未達可升級為區總代理資格之溫泉機
    三十六台績效，此為告訴人所坦認，據證人戊○○（即游阿
    頭）證述：「…公司升級不升級是否要通知當事人？）應該
    會知道，電腦都會跳…」（九十四年七月五日本院審理）等
    詞，而巨晴公司於九十一年二月四日寄送給告訴人之業績結
    算日期九十一年一月三十一日個人獎金明細表（九十三年度
    偵字第二一二○號卷第六十一頁），已明確記載告訴人所得
    之獎金為區總紅利，直屬組織人員中亦有實際非其推薦入會
    之己○○銷售績效，告訴人知悉自行完成之績效未達升區總
    之台數猶可升級為區總，卻未向巨晴總公司為任何反應，顯
    不合常理，在在均顯示，告訴人前揭指述合作協議已廢棄不
    足採信。
(六)、綜上論述，被告甲○○、丙○○二人均知悉告訴人名下之績
    效獎金，縱使其中有其二人出錢以告訴人為推薦人之名義向
    公司訂購產品，亦僅告訴人或經其同意始得領取，而被告二
    人亦明知告訴人已於九十一年一月二日廢棄原授權被告丙○○領取告訴人名義績效獎金之協議，猶隱瞞上情而將已廢棄
    之授權同意書交回巨晴公司，進而依據上開同意書要求巨晴
    公司將告訴人名下之績效獎金以簽發支票方式交予其，巨晴
    公司會計壬○○因誤信授權領款同意書仍有效而依被告甲○○之要求而將告訴人名下之績效獎金以簽發支票方式交予其
    ，嗣經告訴人催討亦僅交付八萬元予告訴人，足證被告甲○○、丙○○二人依據已廢棄之授權領款同意書領取告訴人名
    下之績效獎金支票，主觀上有不法所有之意圖甚明，且巨晴
    公司會計壬○○係因誤信授權領款同意書仍有效始依被告甲○○之要求而將告訴人名下之績效獎金以簽發支票方式交予
    其，被告甲○○、丙○○二人以廢棄之同意書向不知情之會
    計壬○○領取告訴人名下之績效獎金支票，二人上開所為自
    屬施用詐術，從而，本件事證明確，被告甲○○、丙○○二
    人犯行已堪認定，均應依法論處。
三、核被告甲○○、丙○○二人所為均係犯刑法第三百三十九條
    第一項之詐欺取財罪。被告甲○○、丙○○二人就上開犯行
    ，有犯意聯絡及行為分擔情形，為共同正犯。爰審酌被告甲○○、丙○○二人素行（均無前科之素行，有臺灣高等法院
    被告前案紀錄表附卷可稽）、犯罪手段、動機、目的、智識
    程度、告訴人所受損害程度、已返還八萬元予告訴人，惟未
    完全賠償告訴人損害及犯罪後始終否認犯行等一切情狀，各
    量處如主文所示之刑，並均諭知易科罰金之折算標準，以資
    儆懲。末按被告與告訴人間之協議（除獎金之領取部分外）
    並未取消，因而被告甲○○、丙○○於九十一年一月二十五
    日以己○○為訂購人，庚○○為推薦人下訂購單，並以己○○名義出具不退貨保證書，認仍屬獲有授權，不能論以行使
    偽造文書，檢察官亦為相同之認定而不另為不起訴處分，併
    此敘明。
據上論斷，應依刑事訴訟法第二百九十九條第一項前段，刑法第
二十八條、第三百三十九條第一項、第四十一條段前段，罰金罰
鍰提高標準條例第一條前段、第二條，判決如主文。
本案經檢察官詹喬偉到庭執行職務。
中　　華　　民　　國　　94　　年　　11　　月　　21　　日
                             臺灣臺北地方法院刑事第一庭
                                  審判長法  官 陳興邦
                                        法  官 吳秋宏
                                        法  官 林婷立
上正本證明與原本無異
如不服本判決，應於收受送達後十日內向本院提出上訴書狀，其
未敘述上訴之理由者並得於提起上訴後十日內向本院補提理由書
（均須按他造當事人之人數附繕本）。
                                        書記官 王曉雁
中　　華　　民　　國　　94　　年　　11　　月　　22　　日
附錄本案論罪科刑法條
刑法第三百三十九條：
意圖為自己或第三人不法之所有，以詐術使人將本人或第三人之
物交付者，處五年以下有期徒刑、拘役或科或併科一千元以下罰
金。
以前項方法得財產上不法之利益或使第三人得之者，亦同。
前二項之未遂犯罰之。
